臺灣屏東地方法院民事判決　九十一年度訴字第三五號
　　原　　　告　丙○○
　　特別代理人　乙○○
　　被　　　告　甲○○
右當事人間請求侵權行為損害賠償事件，本院判決如左：
    主      文
被告應給付原告新台幣壹佰陸拾陸萬貳仟陸佰壹拾元，及自民國九十年十二月六日起
至清償日止按週年利率百分之五計算之利息。
原告其餘之訴駁回。
訴訟費用由被告負擔百分之三一，餘由原告負擔。
本判決第一、三項於原告以新台幣貳拾萬元供擔保後，得假執行。
原告其餘假執行之聲請駁回。
    事      實
甲、原告方面：
一、聲明：求為判決（一）被告應給付原告新台幣（下同）四百二十八萬七千八百三
    十四元，及自起訴狀繕本送達翌日（即九十年十二月六日）起至清償日止按週年
    利率百分之五計算之利息。（二）願供擔保，請准宣告假執行。
二、陳述：
    被告於民國八十九年二月二十八日凌晨二時二十分左右，酒後駕駛車號Ｓ八—四
    九六六號自用小客車，沿屏東縣萬丹鄉○○街往新園方向行駛，途經時速限制為
    四十公里之設有紅綠燈之萬丹街與萬壽路交岔路口時，竟超速直行，遇有原告所
    騎乘之車號ＧＨ二—三五一號機車延萬壽路亦行駛至該路口，被告閃避不及，自
    用小客車之左前車頭撞擊原告所騎乘之上開機車右前方，致原告人車倒地，因而
    受有頭部外傷合併腦挫傷及浮腫、左側顳頂葉硬腦膜下出血、左側肢體癱瘓等傷
    害，經治療後仍有左側肢體較無力、語言溝通部分障礙、認知功能障礙等傷，目
    前癱瘓在床，日常生活需人照顧，完全喪失工作能力，爰依侵權行為法律關係，
    請求被告給付總金額為四百二十八萬七千八百三十四元之賠償，賠償明細如下：
(一)醫療費用部分：
    車禍發生後，原告送往屏東寶建醫院治療，醫療費用支出一萬二千五百六十元，
    後於八十九年三月二十七日因醫療設施不足，再轉送高雄邱綜合醫院，醫療費用
    支出一萬零七百五十元。嗣於八十九年三月二十八日又因急症至協和醫院住院治
    療，醫療費用支出一萬零五十元。另於彰化基督教醫院治療之醫療費用為一萬四
    千四百九十五元，以上醫療費用共計支出四萬七千八百五十五元。
(二)增加生活上需要部分：
    原告於上述醫院轉送之費用為六千二百元，而其因傷造成癱瘓，須使用輪椅，輪
    椅費用為六千元。另原告受傷後僱用外勞看護，自八十九年六月二十六日起至九
    十年十二月二十五日止共十八月，每月花費一萬九千一百五十九元，合計看護費
    用為三十四萬四千八百六十二元，此部分費用共計為三十五萬七千零六十二元。
(三)減少勞動能力部分：
    原告四十一年四月八日出生，受傷時為四十八歲，打零工為生，至其六十五歲退
    休尚有十七年勞動收入可為請求，以勞工最低薪資每月一萬五千八百四十元依霍
    夫曼公式計算為二百三十八萬二千九百十七元。
(四)精神慰撫金部分：
    原告受傷後，癱瘓在床，躺於醫院，須人長期看護照顧，生不如死，爰請求一百
    五十萬元之精神慰撫金。
三、證據：提出醫療費用收據十三件、車費收據二件、診斷證明書二件、外籍勞工聘
    用資料三件為證。
乙、被告方面：
一、聲明：求為判決駁回原告之訴。
二、陳述：
    肇事當時被告雖有喝酒，但原告亦有喝酒及闖越紅燈，才造成本件車禍之發生，
    是原告來撞被告，非被告撞原告。
    理      由
一、本件原告起訴主張被告於八十九年二月二十八日凌晨二時二十分左右，酒後駕駛
    車號Ｓ八—四九六六號自用小客車，沿屏東縣萬丹鄉○○街往新園方向行駛，途
    經時速限制為四十公里之設有紅綠燈之萬丹街與萬壽路交岔路口時，竟超速直行
    ，遇有原告所騎乘之車號ＧＨ二—三五一號機車延萬壽路亦行駛至該路口，被告
    閃避不及，自用小客車之左前車頭撞擊原告所騎乘之上開機車右前方，致原告人
    車倒地，因而受有頭部外傷合併腦挫傷及浮腫、左側顳頂葉硬腦膜下出血、左側
    肢體癱瘓等傷害，經治療後仍有左側肢體較無力、語言溝通部分障礙、認知功能
    障礙等傷，目前癱瘓在床，日常生活需人照顧，完全喪失工作能力，爰依侵權行
    為法律關係，請求被告給付醫療費用、增加生活上需要、減少勞動能力、精神慰
    撫金等總金額為四百二十八萬七千八百三十四元之賠償。被告則以原告酒後闖越
    紅燈，才造成本件車禍之發生，是原告來撞被告，非被告撞原告等語，資為抗辯
    。
二、查原告主張被告於八十九年二月二十八日，酒後駕駛車號Ｓ八—四九六六號自用
    小客車，沿屏東縣萬丹鄉○○街往新園方向行駛，途經設有紅綠燈之萬丹街與萬
    壽路交岔路口時，超速直行，遇有原告所騎乘之車號ＧＨ二—三五一號機車延萬
    壽路亦行駛至該路口，被告閃避不及，自用小客車之左前車頭撞擊原告所騎乘之
    上開機車右前方，致原告人車倒地，因而受有頭部外傷合併腦挫傷及浮腫、左側
    顳頂葉硬腦膜下出血、左側肢體癱瘓等傷害，經治療後仍有左側肢體較無力、語
    言溝通部分障礙、認知功能障礙等傷，目前癱瘓在床，日常生活需人照顧，完全
    喪失工作能力乙節，業據原告提出診斷證明書等件為證，並為被告所不爭執，且
    被告亦因上開過失傷害罪，經本院判處有期徒刑六月確定，亦有本院九十年度交
    易更字第二號刑事判決附卷可稽，原告之主張自堪信為真實。
三、按因故意或過失，不法侵害他人之權利者，負損害賠償責任。又不法侵害他人之
    身體或健康者，對於被害人因此喪失或減少勞動能力，或增加生活上之需要時，
    應負損害賠償責任；另不法侵害他人之身體、健康者，被害人雖非財產上之損害
    ，亦得請求賠償相當之金額，民法第一百八十四條第一項前段、第二項、第一百
    九十三條第一項及第一百九十五條第一項分別定有明文。次按損害之發生或擴大
    ，被害人與有過失者，法院得減輕賠償金額或免除之，民法第二百十七條第一項
    亦有明文。經查，被告辯稱因原告因酒醉及闖越紅燈，造成本件車禍發生，業經
    證人吳俊銘於上開刑事案件證述屬實，且原告呼氣酒精濃度為每公升零點一五毫
    克，有上開刑事判決附卷可稽，本院審酌上情認兩造之過失責任：原告為百分之
    六十、被告為百分之四十，依前揭法條意旨，爰減輕被告賠償金額百分之六十，
    茲將原告之各項請求金額審酌如下：
(一)醫療費用部分：
    本件原告因系爭車禍受傷後，先送往屏東寶建醫院治療，醫療費用支出一萬二千
    五百六十元，後於八十九年三月二十七日因醫療設施不足，再轉送高雄邱綜合醫
    院，醫療費用支出一萬零七百五十元。嗣於八十九年三月二十八日又至協和醫院
    住院治療，醫療費用支出一萬零五十元。另又於彰化基督教醫院治療之醫療費用
    為一萬四千四百九十五元，合計支出醫療費用四萬七千八百五十五元，而上述醫
    院轉送之費用為六千二百元，有醫療費用收據十四件、收據二件在卷可稽，經核
    該等費用共計五萬四千零五十五元，均屬醫療必要之支出，而依被告過失比例百
    分之四十計算，此部分應負擔之損害賠償金額為二萬一千六百二十二元，逾此部
    分之請求，則不應准許。
(二)增加生活負擔之費用：
    原告因本件車禍受有下肢癱瘓之嚴重傷害，必須使用輪椅，輪椅費用為六千元。
    而上開症狀造成原告日常生活無法自理，亦須由他人照顧，受傷後僱用外勞看護
    ，自八十九年六月二十六日起至九十年十二月二十五日止共十八月，僱用外勞每
    月基本薪資為一萬五千八百四十元，健保給付每月為七百一十九元，每月加班費
    二千元，及勞動基準法規定之就業安定基金為六百元，每月支出共為一萬九千一
    百五十九元，合計看護費用為三十四萬四千八百六十二元，此部分費用共計為三
    十五萬零八百六十二元，而依被告過失比例百分之四十計算，此部分應負擔之損
    害賠償金額為十四萬零三百四十五元，逾此部分之請求，則不應准許。
(三)勞動能力喪失及不能工作之損失：
    原告為四十一年四月八日出生，於事故發生前，雖以打零工為生，但於八十九年
    二月二十八日事故發生時，為四十八歲，應認尚有勞動能力。又因原告受有頭部
    外傷合併腦挫傷及浮腫、左側顳頂葉硬腦膜下出血、左側肢體癱瘓等傷害，經治
    療後仍有左側肢體較無力、語言溝通部分障礙、認知功能障礙等傷，目前癱瘓在
    床，日常生活需人照顧等情，業據原告提出診斷證明書二件為證，故就實質而言
    ，原告日常生活尚須他人照顧，何能工作，參以勞工保險局係以殘廢給付標準表
    第六項第二級『終身不能從事任何工作，日常生活需人扶助』作為給付原告保險
    金之標準，是應認原告終身喪失勞動能力。故以勞工最低薪資每月一萬五千八百
    四十元計算（參照行政院勞工委員會發布之勞工最低薪資標準），於八十九年二
    月二十八日事故發生時，算至原告六十歲（勞動基準法強制退休之年齡，即一百
    零一年四月十八日）止：計十二年，依霍夫曼計算式扣除中間利息後，可一次請
    求一百七十五萬一千六百零八元（計算式為：15840×12×9.00000000=0000000
    ），而依被告過失比例百分之四十計算，此部分應負擔之損害賠償金額為七十萬
    零六百四十三元，逾此部分之請求則不應准許。
(五)慰撫金部分：
    查原告因上述車禍因而受有頭部外傷合併腦挫傷及浮腫、左側顳頂葉硬腦膜下出
    血、左側肢體癱瘓等傷害，經治療後仍有左側肢體較無力、語言溝通部分障礙、
    認知功能障礙等傷，目前癱瘓在床，日常生活需人照顧，無法自行活動及享受人
    生樂趣，精神受有極大痛苦，自不待言。本院審酌原告自陳其高中畢業，事故發
    生前以打零工為生，而被告係國中畢業，業為水泥工，復參以兩造過失程度、原
    告因傷癱瘓所受痛苦程度及兩造名下無任何財產等情，認以賠償八十萬元為適當
    。
四、綜上所述，被告因過失傷害行為致原告受有前述傷害，從而，原告依據侵權行為
    之法律關係請求被告賠償一百六十六萬二千六百一十元及自起訴狀繕本送達之翌
    日即九十年十二月六日起至清償日止按法定利率百分之五計算之利息，洵屬正當
    ，應予准許，逾此金額之請求，即非有據，應予駁回。又原告陳明願供擔保，聲
    請宣告假執行，經核原告勝訴部分，合於法律之規定，爰酌定相當之擔保金額宣
    告之；其餘假執行之聲請，因訴之駁回而失所依附，不予准許。
據上論結，本件原告之訴為一部有理由，一部無理由，並依民事訴訟法第七十九條但
書、第三百九十條第二項，判決如主文。
中　　　華　　　民　　　國　　九十一　　年　　　五　　　月　　　八　　　日
                                    臺灣屏東地方法院民事第一庭
~B審判長法官　洪  有  川
~B法　　　官　王  幸  華
~B法　　　官　柯  雅  惠
右為正本係照原本作成。
如不服本判決，應於送達後廿日內，向本院提出上訴狀。
~B法院書記官　黃  佳  惠
中　　　華　　　民　　　國　　九十一　　年　　　五　　　月　　　八　　　日
